【裁判字號】    94,交上易,317
【裁判日期】    950118
【裁判案由】    過失致死
【裁判全文】
臺灣高等法院刑事判決               94年度交上易字第317號
上  訴  人  臺灣臺北地方法院檢察署檢察官
被      告  甲○○
上列上訴人因被告過失致死案件，不服臺灣臺北地方法院94年度
交易字第441號，中華民國94年11月14日第一審判決（起訴案號
：臺灣臺北地方法院檢察署94年度偵字第6055號），提起上訴，
本院判決如下：
    主  文
原判決撤銷。
甲○○因過失致人於死，處有期徒刑伍月，如易科罰金，以參佰
元折算壹日。
    事      實
一、甲○○於民國94年1月19日晚上8時20分許，駕駛車牌號碼Ｃ
    Ｆ─4256號自用小客車，沿臺北市民權大橋第一車道由東往
    西方向行駛，下橋後行至臺北市○○街與民權東路五段交岔
    路口時，本應注意汽車行駛至交岔路口，其行進、轉彎應遵
    守燈光號誌或交通警察之指示，而當時天候晴、夜間有照明
    、路面乾燥、無缺陷、無障礙物、視距良好，並無不能注意
    之情事，詎其竟怠於注意，於該交岔路口之交通號誌僅顯現
    民權東路東往西方向直行及右轉箭頭綠燈，尚未變換直行及
    左右轉箭頭綠燈時，即違規左轉，適有楊士緯騎乘車牌號碼
    ＣＭＤ─309號重型機車，沿民權東路由西往東方向行駛至
    該交岔路口，亦疏未減速慢行，致甲○○閃避不及，楊士緯
    所騎乘之上開重型機車車頭撞及甲○○駕駛之自用小客車右
    側車身，楊士緯因此受有頭部外傷併嚴重腦挫傷及右側硬腦
    膜下出血、右橈骨開放性骨折、舌撕裂傷、胸壁鈍挫傷併左
    側第一肋骨骨折、腹部鈍挫傷等傷害，經送醫急救後，仍於
    94年2月1日23時57分許不治死亡。甲○○肇事後，於有偵查
    犯罪權限機關發覺其為犯罪人前，主動向前來處理車禍事宜
    之警員承認為肇事人而自首，並接受裁判。
二、案經甲○○自首及楊士緯之父乙○○訴由臺北市政府警察局
    松山分局報告臺灣臺北地方法院檢察署檢察官偵查起訴。
    理      由
一、前揭肇事事實，迭據被告甲○○於偵審中坦認無訛，並於本
    院審理時直承其有過失不諱，核與被害人家屬乙○○指訴情
    節相符，並經現場目擊之證人楊文慶證述屬實（見偵卷第16
    頁至第18頁、第51頁至第52頁），並有道路交通事故現場圖
    、道路交通事故調查報告表(一)、(二)、道路交通事故補充資料
    表、現場照片及車禍後車輛照片等件存卷可資佐證（見偵卷
    第21頁至第25頁、第27頁至第31頁、第42頁至第47頁、第92
    頁至第106頁）；又被害人楊士緯因本件車禍，受有頭部外
    傷併嚴重腦挫傷及右側硬腦膜下出血、右橈骨開放性骨折、
    舌撕裂傷、胸壁鈍挫傷併左側第一肋骨骨折、腹部鈍挫傷等
    傷害，經送醫急救後，仍於94年2月1日23時57分許不治死亡
    等情，除有卷附之三軍總醫院所開立之診斷證明書可證外（
    見偵卷第41頁），亦據臺灣臺北地方法院檢察署檢察官督同
    檢驗員相驗明確，製有相驗筆錄、相驗屍體證明書、驗斷書
    等附卷可稽（見相驗卷第43頁至第55頁）。
二、按汽車行駛至交岔路口，其行進、轉彎應遵守燈光號誌或交
    通警察之指示，道路交通安全規則第102條第1項第1款定有
    明文，被告為汽車駕駛人理應注意及此；而依卷內道路交通
    事故調查報告表(一)之記載，本件道路交通事故發生時，天候
    晴、日間自然光線、路面乾燥、無缺陷、無障礙物、視距良
    好，是依當時情形，並無不能注意之情事，竟能注意而不注
    意車燈號指示，在禁止左轉時貿然轉彎，以致肇事，自有過
    失。本件經送臺北市車輛行車事故鑑定委員會、臺北市政府
    交通局鑑定及覆議結果，均認定被告未依號誌指示左轉彎為
    肇事之原因，有該會94年5月27日北鑑審字第○九四三○一
    五一一○○號函附之鑑定意見書、該局94年7月28日北市交
    五字第○九四三三○○六一○○號函附之臺北市車輛行車事
    故鑑定覆議委員會鑑定覆議意見書各1份附卷可稽（見偵卷
    第79頁、第112頁），與本院為同一之認定，是被告自白核
    與事實相符。雖依被告自小客車遭撞後，車身右側凹陷嚴重
    ，顯示撞擊力甚大，應係機車高速下所致，可認被害人騎乘
    機車至交岔路口，有疏未減速慢行之情事，就本件車禍與有
    過失，然此仍不能解免被告之過失責任，且核被告之過失與
    被害人之死亡，確有相當因果關係。
  綜上，本件事證明確，被告犯行堪以認定，應依法論科。
二、核被告所為，係犯刑法第276條第1項之過失致死罪。被告肇
    事後，於其犯罪行為未為有偵查權限之機關發覺前，即向前
    來處理車禍事宜之警員承認肇事，有臺北市○○○○○道路
    交通事故肇事人自首情形紀錄表在卷可佐（見原審卷第43頁
    ），被告嗣亦未逃避偵審，合於自首之要件，應依法減輕其
    刑。原審論處被告罪刑本非無見，惟本件被害人與有過失，
    原審未予審認仍有未洽，檢察官上訴意旨指摘原判決量刑過
    輕雖無理由，惟原判決既有可議，仍屬無可維持，自應由本
    院將原判決撤銷改判。爰審酌被告之過失程度、被害人與有
    過失，被告為一時求快，即未盡注意義務，導致被害人喪失
    寶貴之生命，應予非難，惟其犯後供認無隱，非無悔意，雖
    有意與告訴人和解，然因和解金額未能談妥，迄至本院言詞
    辯論終結前，尚未與告訴人達成和解等一切情狀，量處如主
    文所示之刑，並諭知易科罰金之折算標準，以資懲儆。
據上論斷，應依刑事訴訟法第369條第1項前段、第364條、第299
條第1項前段、刑法第276條第1項、第62條前段、第41條第1項前
段、罰金罰鍰提高標準條例第1條前段、第2條，判決如主文。
本案經檢察官吳國南到庭執行職務。
中    華    民    國    95    年    1     月    18    日
                  刑事第十八庭審判長法  官  吳昭瑩
                                    法  官  王麗莉
                                    法  官  楊貴雄
以上正本證明與原本無異。
不得上訴。
                                    書記官  林淑貞
中    華    民    國    95    年    1     月    19    日
附錄：本案論罪科刑法條全文
中華民國刑法第276條第1項
因過失致人於死者，處二年以下有期徒刑、拘役或二千元以下罰金。


司法院資訊處製作；財團法人民間司法改革基金會備份。
